【裁判字號】    98,易,1388
【裁判日期】    990210
【裁判案由】    詐欺
【裁判全文】
臺灣高雄地方法院刑事判決              98年度易字第1388號
公  訴  人  臺灣高雄地方法院檢察署檢察官
被      告  乙○○
上列被告因詐欺案件，經檢察官提起公訴（98年度偵字第26396號）
，及移送併辦（98年度偵字第34956號），本院判決如下：
   主  文
乙○○幫助犯詐欺取財罪，處拘役伍拾日，如易科罰金，以新台
幣壹仟元折算壹日。
    事  實
一、乙○○能預見一般取得他人金融帳戶使用之行徑，常與財產
    犯罪所需有密切之關聯，可能係為掩飾不法犯行，避免有偵
    查犯罪權限之執法人員循線查緝，以確保犯罪所得之不法利
    益，並掩人耳目，竟仍以縱有人以其提供之金融帳戶實施詐
    欺取財犯行，亦不違背其本意之幫助犯意，於民國98年6 月
    15日前某日，在不詳地點，將其申請開立之合作金庫商業銀
    行鼓山分行（下稱合庫鼓山分行）帳號：0000000000000 號
    帳戶之金融卡及使用密碼等物，提供予姓名年籍不詳之成年
    人，容認他人作為詐欺取財之工具。嗣與取得該金融卡及使
    用密碼者有犯意聯絡之其他詐欺集團成員，即意圖為自己不
    法之所有，於98年6 月15日20許，撥打電話0000000000號向
    甲○○佯稱其為先前網路購物之賣家，因交易有問題，恐會
    造成伊帳戶上損失，稍後會有人告知伊該如何處理，復由其
    他詐騙集團成員以電話0000000000號向甲○○佯稱其為郵局
    之工作人員，要求伊去自動櫃員機轉帳，即可取消分期付款
    扣款，並且允諾待整個程序完成後，隨即將前開匯款匯回，
    使甲○○因此誤信為真，於當日20時40分許，操作中國信託
    銀行自動櫃員機，轉帳新臺幣（下同）29985 元至上開乙○
    ○帳戶內，旋遭該詐騙集團提領一空。嗣因甲○○發現遭騙
    報警處理，經警調閱乙○○上開帳戶之開戶及交易明細等資
    料後，始循線查獲。
二、案經高雄市政府警察局鼓山分局報請臺灣高雄地方法院檢察
    署檢察官偵查起訴，暨基隆市政府警察局第三分局報請臺灣
    高雄地方法院檢察署檢察官移送併辦。
    理  由
壹、證據能力方面：
一、按被告以外之人於審判外之陳述雖不符刑事訴訟法第159 條
    之1 至之4 等4 條之規定，而經當事人於審判程序同意作為
    證據，法院審酌該言詞陳述或書面陳述作成時之情況，認為
    適當者，亦得為證據；當事人、代理人或辯護人於法院調查
    證據時，知有刑事訴訟法第159 條第1 項不得為證據之情形
    ，而未於言詞辯論終結前聲明異議者，視為有前項之同意，
    同法第159 條之5 定有明文。本件證人即被害人甲○○屬被
    告以外之人，其所為之上開警詢筆錄內容，業經本院審理時
    予以提示並告以要旨，且各經檢察官及被告表示意見。當事
    人已知上述筆錄乃傳聞證據，且均未於言詞辯論終結前對該
    筆錄內容異議，依上開規定，是其於警詢中之證言應具有證
    據能力。
貳、實體方面：
    訊據被告乙○○供稱上揭合庫鼓山分行之帳戶為其所申請等
    語，惟矢口否認有何幫助詐欺取財犯行，辯稱：伊未提供帳
    戶給詐騙集團成員，伊平常將上開帳戶之金融卡放在手提包
    ，並將使用密碼貼在金融卡上，因為要使用其他金融機構金
    融卡提款時，帳戶遭凍結，經前往銀行瞭解後才發現上揭帳
    戶之金融卡遺失云云。經查：
一、合庫鼓山分行帳號：0000000000000 號帳戶係被告乙○○申
    設之事實，業據被告供述在卷（本院卷第33頁），復有合庫
    鼓山分行98年7 月9 日合金鼓山字第980000048 號函暨檢送
    之開戶資料及交易資料、98年11月19日合金鼓山字第980000
    048 號函、新開戶建檔登錄單、交易資料查詢單（警卷第17
    至21頁、98審易2640卷第21頁）在卷可稽，堪以認定。
二、而被害人甲○○於前述時間，遭詐騙集團成員以上開手法詐
    騙後，匯入29985 元至被告上揭帳戶內之事實，為被告所不
    爭執（98審易2640卷第13頁），且有證人甲○○警詢中（警
    卷第9 至10頁）之證述可按，此外復有甲○○ATM 交易明細
    表在卷可稽（警卷第16頁），是被害人甲○○遭詐騙集團詐
    騙後將款項匯入被告上揭帳戶之事實，亦堪認定。足認被告
    上開帳戶已遭詐欺集團利用作為詐騙被害人之工具無訛。
三、被告雖辯稱上開帳戶之金融卡及使用密碼是遺失云云。惟查
    ，欲使用金融卡領取款項者，須於金融機構所設置之自動櫃
    員提款機上依指令操作，並輸入正確之密碼，方可順利領得
    款項，若非帳戶所有人同意或授權，並告知金融卡使用密碼
    等情況，單純持有金融卡之人，欲隨機輸入號碼而領取款項
    之機會，以現今金融卡密碼之設計，不法之人任意輸入號碼
    而與正確之密碼相符者，機率微乎其微。又依常情而論，稍
    有社會歷練、經驗之人，均知金融卡應與密碼分別保存，以
    免徒增帳戶款項遭人持金融卡盜領款項，此社會經驗常情自
    亦應為被告所知稔，然被告卻辯稱將使用密碼貼在提款卡上
    ，顯與常情不符。被告另辯稱伊事後主動打電話向銀行掛失
    金融卡，並無幫助詐欺取財之犯意云云。經查，被告於98
    年6 月17日，以電話語音向銀行掛失該帳戶提款卡，雖有合
    庫鼓山分行98年11月19日合庫鼓山字第0980004155號函在卷
    可憑（98審易卷第21頁），惟被告輕率將其金融機構提款卡
    及使用密碼交予他人，即足認定被告有幫助他人詐欺取財之
    未必故意，至於被告事後雖打電話向銀行辦理掛失程序，然
    此舉是在其幫助詐騙集團成員使用其帳戶向被害人詐得財物
    之後，顯不影響其幫助詐欺取財犯行之認定。
四、復參以現今社會上，確存有不少為貪圖小利而出售個人帳戶
    供人使用之人，是犯罪集團成員僅須付出少許之金錢，即可
    取得可完全操控而無遭掛失風險之帳戶，衡情當無使用遭竊
    、遺失等未經申辦帳戶者同意使用之帳戶之可能，否則，自
    不法詐騙犯罪集團之角度審酌，渠等既知社會上一般正常之
    人如帳戶金融卡及使用密碼遭竊或遺失，為防止拾得或竊得
    之人盜領存款或將帳戶作為不法使用，必於發現後立即報警
    或向金融機構辦理掛失止付，而於原帳戶所有人掛失止付後
    ，渠等即無法以拾得或竊得之金融卡及使用密碼提領該帳戶
    內之存款，渠等在此情形下，如仍以此帳戶作為其犯罪工具
    ，則在渠等向被害人詐騙，並誘使被害人將款項轉入或匯入
    該帳戶後，卻又極有可能因帳戶所有人掛失止付而無法提領
    ，則渠等大費周章從事於犯罪之行為，甘冒犯罪後遭追訴、
    處罰之風險，卻只能平白無故替原帳戶所有人匯入金錢，而
    無法得償其犯罪之目的，無異於為他人作嫁，此等損人不利
    己之舉，又豈是聰明狡詐之財產犯罪集團所可能犯之錯誤。
    簡而言之，從事此等財產犯罪之不法集團，若非確定該帳戶
    所有人於渠等使用期間不會去報警或掛失止付，以確定渠等
    能自由使用該帳戶轉帳、提款，渠等應不至於以該帳戶從事
    財產犯罪。故被告辯稱上開帳戶之金融卡及使用密碼係遺失
    云云，顯有重大悖情之處，殊不足採，被告犯嫌應堪認定。
五、綜上所述本件被告上揭所辯，俱不足採。本案事證明確，被
    告幫助詐欺取財犯行堪以認定，應予依法論科。
六、按刑法上之幫助犯，係對於犯罪與正犯有共同之認識，而以
    幫助之意思，對於正犯資以助力，而未參與實施犯罪之行為
    者而言（最高法院75年度台上字第1509號、84年度台上字第
    5998號、88年度台上字第1270號判決意旨參照），故未參與
    實施犯罪構成要件之行為，且係出於幫助之意思提供助力，
    即屬幫助犯。本案被告將前揭帳戶金融卡及使用密碼，交付
    予不詳姓名年籍之詐欺集團成員，雖因而使該詐欺集團成員
    得基於詐欺取財之犯意，向被害人施以詐術，致被害人陷於
    錯誤，而匯款至被告前開帳戶內，遂行其詐欺取財之犯行，
    然被告單純提供帳戶供人使用之行為，並不等同於向被害人
    施以欺罔之詐術行為，且亦無證據證明被告有參與詐欺取財
    犯行之構成要件行為，則被告提供帳戶之金融卡及密碼供人
    使用之行為，對於前開詐騙集團遂行詐欺取財犯行，資以助
    力，揆諸上開判決意旨，自應論以幫助犯。故核被告所為，
    係犯刑法第30條第1 項、第339 條第1 項詐欺取財罪之幫助
    犯。被告係幫助犯詐欺取財罪，爰依刑法第30條第2 項規定
    ，按正犯之刑減輕之。爰審酌被告雖未實際參與詐欺取財犯
    行，但其提供前開帳戶供他人非法使用，幫助犯罪者隱匿真
    實身份，助長社會犯罪風氣及增加追緝犯罪之困難度，實屬
    不該，且犯後飾詞卸責，足見其毫無悔意，本應嚴懲，惟念
    其並無不良前科紀錄，有臺灣高等法院被告前案紀錄表在卷
    可稽，素行尚可，且所為僅係幫助行為，尚未實際參與詐欺
    取財之犯行，可責難性較低，及被害人之受騙金額等一切情
    狀，量處如主文所示之刑，並考量被告教育程度高職畢業、
    經濟狀況勉持等一切情狀，諭知以新臺幣1 千元折算1 日之
    易科罰金折算標準，以資懲儆。
據上論斷，應依刑事訴訟法第299 條第1 項前段，刑法第30條、
第339 條第1 項、第41條第1 項前段，刑法施行法第1 條之1，
判決如主文。
本案經檢察官魏豪勇到庭執行職務。
中    華    民    國    99    年    2     月    10    日
                    刑事第六庭  審判長法  官  李璧君
                                      法  官  鄭峻明
                                      法  官  曾仁勇
以上正本證明與原本無異。
如不服本判決應於收受送達後10日內向本院提出上訴書狀，並應
敘述具體理由；如未敘述上訴理由者，應於上訴期間屆滿後20日
內向本院補提理由書（均須按他造當事人之人數附繕本）「切勿
逕送上級法院」。
中    華    民    國    99    年    2     月    10    日
                                    書記官  王紀芸
附錄論罪科刑之法條
中華民國刑法第339條
意圖為自己或第三人不法之所有，以詐術使人將本人或第三人之
物交付者，處5 年以下有期徒刑、拘役或科或併科1 千元以下罰
金。
以前項方法得財產上不法之利益或使第三人得之者，亦同。
前二項之未遂犯罰之。

司法院資訊處製作；財團法人民間司法改革基金會備份。
